【裁判字號】    97,交聲,2819
【裁判日期】    980202
【裁判案由】    違反道路交通管理處罰條例聲明異議
【裁判全文】
臺灣臺北地方法院交通事件裁定        97年度交聲字第2819號
原處分機關  臺北市交通事件裁決所
異  議  人
即受處分人  甲○○
上列受處分人因違反道路交通管理處罰條例案件，對於臺北市交
通事件裁決所中華民國97年8 月28日所為之處分（原處分案號：
北市裁催字第裁22-A00WD1663號），聲明異議，本院裁定如下：
    主  文
異議駁回。
    理  由
一、按汽車行駛至交岔路口，其行進、轉彎，應依下列規定：二
    行至無號誌或號誌故障而無交通指揮人員指揮之交岔路口，
    支線道車應暫停讓幹線道車先行。未設標誌、標線或號誌劃
    分幹、支線道者，少線道車應暫停讓多線道先行；車道數相
    同時，轉彎車應暫停讓直行車先行；同為直行車或轉彎車者
    ，左方車應暫停讓右方車先行。但在交通壅塞時，應於停止
    線前暫停與他方雙向車輛互為禮讓，交互輪流行駛。七轉彎
    車應讓直行車先行，道路交通安全規則第102 條第1 項定有
    明文。次按汽車駕駛人轉彎時，轉彎車不讓直行車先行者，
    處新臺幣（下同）600 元以上1800元以下罰鍰，並予記違規
    點數1 點，道路交通管理處罰條例第48條第6 款、第63條第
    1 項第1 款分別定有明文。而該條例所指之「汽車」，包括
    機器腳踏車，同條例第3 條第8 款亦規定甚明。
二、本件異議人即受處分人甲○○於民國97年3 月26日14時15分
    許，駕駛車號AHB—873號重型機車，沿臺北市○○路86巷由
    南往北方向行駛至長春路之交岔路口（無號誌燈路口），因
    左轉至長春路時，未讓沿長春路自西往東行駛，由乙○○所
    騎乘車號BCB─880號之重型機車先行，致其車前車頭與該重
    型機車右側車身發生撞擊肇事。案經臺北市政府警察局中山
    分局交通分隊員警到場處理並繪製現場圖，嗣送由臺北市政
    府警察局交通大隊分析研判肇事原因之結果，認定受處分人
    有「左轉彎車不讓直行車先行」之違規情事，臺北市政府警
    察局交通大隊乃以異議人有違反道路交通管理處罰條例第48
    條第1 項第6 款規定之行為掣單舉發，嗣異議人未於應到案
    日期前到案聽候裁決，亦未依規定期限繳納罰鍰結案或向處
    罰機關陳述意見，臺北市交通事件裁決所乃於97年8 月28日
    依道路交通管理處罰條例第48條第1 項第6 款、第63條第1
    項暨違反道路交通管理事件統一裁罰基準表，裁處異議人罰
    鍰1800元並記違規點數1 點。
三、異議意旨略以：異議人於前揭時地駕駛上開機車至長春路88
    號前（86巷口）等待過馬路，因當時車潮壅塞，異議人看見
    右邊路口之紅綠燈已變換為紅燈禁止行駛，且異議人面前往
    新生北路（往東）之車輛皆停止行駛等待號誌變換，故異議
    人衡量狀況後方橫越長春路，並於4 、5 秒到達中間線，當
    時異議人所駕駛之機車車頭已跨越道路分隔線，待看到往林
    森北路（往西）方向無來車後，即發動機車準備左轉往西行
    進，詎料此時第三人乙○○竟於應停止等待紅綠燈變換號誌
    時，騎乘機車跨越黃色虛線逆向行駛，並撞上異議人，使異
    議人連人帶車跌倒於地上（即86巷口對面），乙○○所騎乘
    之機車係以跨越道路分隔線、逆向行駛之方式撞上異議人之
    機車，且異議人之機車已先到達中間線，自無所謂轉彎車需
    讓直行車行駛之情形，為此聲明不服，請求撤銷原處分云云
    。
四、經查：
（一）異議人駕駛車號AHB —873 號重型機車，於前揭時、地，
      與乙○○駕駛之車號BCB ─880 號重型機車發生車禍碰撞
      ，致乙○○之車輛右側車身（下方）碰撞（脫落）損壞，
      以及異議人車輛前車頭碰撞痕（鐵支架脫落損壞）、左側
      把手煞車桿斷裂等情，為異議人所不爭執，並據證人乙○
      ○到庭結證明確，且有臺北市○○○○○道路交通事故現
      場圖、臺北市政府警察局中山分局交通分隊交通事故談話
      紀錄表、交通事故補充資料表、交通事故調查報告表及現
      場照片8幀在卷可稽。
（二）被告雖以前揭情詞置辯云云，惟查：
  １、證人乙○○於本院審理時到庭證述：伊當時延長春路內側
      車道由西向東往新生北路方向直行，當時新生高架橋那邊
      有一個紅燈，所以整條長春路的車子是靜止的，當時異議
      人是從伊右側騎車出來，然後伊為了要躲避異議人的車子
      ，所以往左偏，因閃避不及，所以被異議人撞到機車右下
      方的邊條，當時異議人係在看右側對向車道有沒有車過來
      ，並沒有看伊，異議人撞到之後就嚇一跳等語。又異議人
      於車禍發生後經警製作交通事故談話紀錄表及本院調查時
      均陳稱：肇事前伊沒有看到車號BCB ─880 號機車，當時
      長春路西往東車輛都因紅燈停止，所以伊慢慢從車陣中左
      轉行駛，行至肇事處，突然感覺車前車頭被撞之後，人車
      就倒地了，伊那時候是目視一輛從新生北路下來的車子，
      是要等他過了之後才要過等語。則依證人乙○○及異議人
      之上開證詞及供述可知，事故發生當時，異議人既因轉頭
      注意右側對向車道有無來車，並未目視前方，於「車頭」
      發生撞擊後，係「感覺」到始知被撞，而非「看到」被撞
      ，可見異議人自始並未注意到左前方由乙○○駕駛之車輛
      正行駛而來，則其又如何確知乙○○之車輛原係逆向行駛
      而撞上其機車，所辯尚非無疑。另異議人及證人乙○○均
      表示事故發生時，長春路86巷巷口西向東路段確實因車輛
      停等新生高架橋方向之紅燈而車多擁擠，當時異議人欲駕
      駛車輛左轉而從車陣中穿出，佐以證人乙○○之機車碰撞
      脫落之損壞位於右側車身下方，是證人乙○○證述：當時
      看到異議人的時候已經來不及了，伊當時是因為要閃避異
      議人的車子，才往左偏出去，當時汽車全部都是靜止的，
      伊是從汽車的旁邊左側過去，異議人的車子突然從車縫中
      出來，伊根本沒有看到等語，尚堪可採。
  ２、又關於本件交通事故行車動向，依異議人於本院調查時陳
      稱：伊都還沒有轉，那時候是目視一輛新生北路下來的車
      子，是要等他過了之後才要過，伊一個輪子已經過了雙黃
      線，乙○○的車子就逆向撞過來，伊是準備要左轉，但是
      還沒有轉等語。復參酌卷附道路交通事故現場圖及現場照
      片所示，異議人之車輛在碰撞發生後，左倒壓在長春路中
      央分隔線上，前後車輪之位置均位於長春路西向東方向（
      即證人乙○○車行方向）之快車道上，前後輪車軸距離中
      央分隔線之距離分別為0.7 公尺及0.4 公尺；再依卷附道
      路交通事故補充資料表及車損照片所示之車損狀況，乙○
      ○車輛之右側車身（下方）碰撞（脫落）損壞，以及異議
      人車輛前車頭碰撞痕（鐵支架脫落損壞）、左側把手煞車
      桿斷裂。綜上各情可知，證人乙○○駕駛之機車沿長春路
      西往東方向內側道直行已進入該無號誌之交岔路口，當時
      該路段車輛停等紅燈而車多擁擠，而異議人殊未注意左側
      直行之乙○○機車，同時欲駕駛車輛自長春路86巷口向西
      左轉而從車陣中鑽出，致證人乙○○緊急偏左閃避，然仍
      於異議人所駕駛之車輛開始左轉，尚未完成左轉之際即發
      生碰撞，而異議人既尚未完成左轉，顯見證人乙○○所駕
      駛之前開車輛相對於異議人而言，係擁有先行路權之直行
      車無疑。
  ３、況且，本件肇事責任經臺灣臺北地方法院檢察署送請臺北
      市車輛行車事故鑑定委員會鑑定結果，參照警方道路交通
      事故現場圖、現場照片及雙方當事人談話紀錄推論，亦認
      異議人左轉時因未注意長春路西向東車陣中直行之乙○○
      重型機車駛來並讓其先行，致其車前頭與乙○○機車右側
      車身發生撞擊，是以異議人左轉彎車不讓直行車先行為本
      事故之肇事原因，有該委員會出具之鑑定意見書在卷足憑
      。另參以證人即舉發本件違規之警員曾明理亦到庭證述：
      因異議人在談話筆錄中所述，其係從長春路86巷南往西左
      轉行駛，對造乙○○是由長春路西往東行駛，乙○○當時
      是要直行，依據現場圖、調查事故報告表、車損照片等資
      料，及依據交通安全規則第102 條第2 款相關規定，車輛
      行至無號誌或號誌故障而無交通指揮之交岔路口，車道數
      相同時，轉彎車應讓直行車先行，所以我們依據道路交通
      管理處罰條例第48條第1 項第6 款規定對異議人製單舉發
      等情。是異議人認本件轉彎車已先抵達車道中間線，而有
      直行車應讓轉彎車先行之情形，尚難採憑。
五、綜上所述，異議人確有於前述時、地駕駛前揭重型機車轉彎
    時，轉彎車不讓直行車先行之違規行為，從而，原處分機關
    依道路交通管理處罰條例第48條第1 項第6 款、第63條第1
    項第1 款（原裁決書漏引第1 款，併予更正）及違反道路交
    通管理事件統一裁罰基準表之規定，裁處異議人罰緩1800元
    ，並予記違規點數1 點，核無違誤之處。本件異議人之聲明
    異議為無理由，自應予駁回。
據上論斷，應依道路交通案件處理辦法第19條，裁定如主文。
中    華    民    國    98    年     2    月     2    日
                      交通法庭法  官  吳俊龍
上正本證明與原本無異。
如不服本裁定應於送達後5 日內向本院提出抗告狀。
                              書記官  劉俊源
中    華    民    國    98    年    2     月    2     日


司法院資訊處製作；財團法人民間司法改革基金會備份。
